最高法院刑事判決　　　　　　九十四年度台上字第二０五一號
　　上　訴　人　台灣高等法院檢察署檢察官
　　被　　　告　甲○○
　　　　　　　　　　　　（送達處所：台灣省台北縣淡水鎮○
　　　　　　　　　　　　　　　.
上列上訴人因被告違反著作權法案件，不服台灣高等法院中華民
國九十二年十月二十八日第二審判決（九十二年度上訴字第五一
四號，起訴案號：台灣台北地方法院檢察署九十年度偵字第一二
九二二號），提起上訴，本院判決如下：
    主　文
上訴駁回。
　　理　由
按刑事訴訟法第三百七十七條規定，上訴於第三審法院，非以判
決違背法令為理由，不得為之。是提起第三審上訴，應以原判決
違背法令為理由，係屬法定要件。如果上訴理由書狀並未依據卷
內訴訟資料，具體指摘原判決不適用何種法則或如何適用不當，
或所指摘原判決違法情事，顯與法律規定得為第三審上訴理由之
違法情形，不相適合時，均應認其上訴為違背法律上之程式，予
以駁回。本件檢察官上訴意旨略稱：著作權法第九十一條、第九
十二條、第九十三條已於民國九十三年九月一日修正，同年月三
日生效，刑責已大不相同，原審對此未予比較，率以舊法與舊法
相比較而為裁判，自有適用法則不當之違誤云云。
惟查：原判決綜合被告甲○○之自白，共犯王添益、張佳興、黃
建榮之供述，告訴人日商．任天堂株式會社、日商．新力電腦娛
樂股份有限公司、日商．思奎爾股份有限公司、日商．可樂美股
份有限公司、日商．世雅股份有限公司之指訴，被害人日商．卡
波光股份有限公司、美商．藝電股份有限公司之陳述，扣案之仿
冒遊戲光碟片、仿冒遊戲卡匣、遊戲光碟目錄、燒錄機、任天堂
會社卡匣目錄、金手指目錄、ＰＳ２目錄、ＤＣ目錄、ＰＳ目錄
、遊戲名稱編號、銷售日報表及卷附之正版軟體封面、著作權登
記資料、於日本首次發行資料、期初期末存貨明細表、存貨異動
明細表、出貨單、銷貨異動表、發售明細表、新片介紹、進口報
單、進貨單、訂單、統一發票、宣誓書、著作權執照等證據，並
參酌全案其餘卷證資料，本於事實審法院推理之作用，認定被告
有其事實欄所載之犯行，並撤銷第一審不當之科刑判決，改判依
想像競合犯從一重論處被告共同以犯意圖銷售而擅自以重製之方
法侵害他人之著作財產權之罪為常業罪刑，已詳細說明其採證認
事之理由。復已敘明被告自八十九年五月二十五日起至九十年五
月五日止，擅自販賣侵害他人著作權之盜版遊戲卡匣，及重製、
販賣侵害他人著作權之盜版遊戲光碟，並恃以維生之行為，該當
於九十二年七月九日修正前著作權法第九十四條、第九十一條第
二項意圖銷售擅自以重製方法侵害他人著作財產權為常業、同法
第九十三條第三款、第八十七條第二款、第九十四條（原判決誤
載為第九十二條）之以明知為侵害著作權之物，意圖營利而交付
之方法侵害他人之著作權為常業罪，及九十二年七月九日修正後
之著作權法第九十四條第二項、第九十一條第三項之意圖營利以
重製於光碟之方法侵害他人之著作財產權為常業、同法第九十四
條第一項以犯該法第九十一條之一第三項之意圖營利而以移轉所
有權之方法散布重製光碟而侵害他人之著作財產權為常業罪。且
九十二年七月九日修正前之著作權法第九十四條係規定：「以犯
第九十一條、第九十二條或第九十三條之罪為常業者，處一年以
上七年以下有期徒刑，得併科新台幣四十五萬元以下罰金。」而
九十二年七月九日修正後之著作權法第九十四條則規定：「以犯
第九十一條第一項、第二項、第九十一條之一、第九十二條或第
九十三條之罪為常業者，處一年以上七年以下有期徒刑，得併科
新台幣三十萬元以上三百萬元以下罰金。以犯第九十一條第三項
之罪為常業者，處一年以上七年以下有期徒刑，得併科新台幣八
十萬元以上八百萬元以下罰金。」該二者法定刑之徒刑部分，雖
均係處一年以上七年以下有期徒刑，但於罰金刑部分，則已由併
科新台幣四十五萬元以下罰金，分別提高為併科新台幣三十萬元
以上三百萬元以下罰金或新台幣八十萬元以上八百萬元以下罰金
，經比較新舊法之結果，舊法較有利於被告，自應適用被告行為
時即九十二年七月九日修正前之著作權法，並擇其較重之修正前
著作權法第九十四條、第九十一條第二項之意圖銷售擅自以重製
方法侵害他人著作財產權為常業罪論處，核無適用法則不當之違
誤。雖著作權法嗣又於九十三年九月一日再次修正公布，同年月
三日施行，且該法第九十一條第二項、第三項規定：「意圖銷售
或出租而擅自以重製之方法侵害他人之著作財產權者，處六月以
上五年以下有期徒刑，得併科新台幣二十萬元以上二百萬元以下
罰金。以重製於光碟之方法犯前項之罪者，處六月以上五年以下
有期徒刑，得併科新台幣五十萬元以上五百萬元以下罰金。」同
法第九十一條之一第一項、第二項、第三項亦規定：「擅自以移
轉所有權之方法散布著作原件或其重製物而侵害他人之著作財產
權者，處三年以下有期徒刑、拘役，或科或併科新台幣五十萬元
以下罰金。明知係侵害著作財產權之重製物而散布或意圖散布而
公開陳列或持有者，處三年以下有期徒刑，得併科新台幣七萬元
以上七十五萬元以下罰金。犯前項之罪，其重製物為光碟者，處
六月以上三年以下有期徒刑，得併科新台幣二十萬元以上二百萬
元以下罰金。但違反第八十七條第四款規定輸入之光碟，不在此
限。」相同行為之刑度已較九十二年七月九日修正後之著作權法
為高，但原著作權法第九十四條則未併同修正。故原判決於九十
二年十月二十八日宣判時，雖未及比較該九十三年九月一日修正
之著作權法相關規定，但縱將該九十三年九月一日修正之著作權
法就本件被告所觸犯之相關條文，與九十二年七月九日修正前後
之著作權法依刑法第二條第一項規定一併加以比較，仍以九十二
年七月九日修正前之著作權法對被告最為有利，而應適用該法予
被告論罪科刑，顯然對原判決之結果並無影響，依刑事訴訟法第
三百八十條規定，自不得據以提起第三審上訴。檢察官上訴意旨
所指，不無誤會，難認係適法之第三審上訴理由。其此部分之上
訴違背法律上之程式，應予駁回。至原判決認被告想像競合犯販
賣仿冒商標商品罪部分，核屬刑事訴訟法第三百七十六條第一款
所列不得上訴於第三審法院之罪名，想像競合之以犯意圖銷售而
擅自以重製之方法侵害他人之著作財產權之罪為常業重罪部分，
檢察官之上訴既不合法，無從為實體上審理，販賣仿冒商標商品
罪部分，自亦無從適用審判不可分原則，併同為實體上審判，亦
應從程序上予以駁回。
據上論結，應依刑事訴訟法第三百九十五條前段，判決如主文。
中　　華　　民　　國　九十四　年　　四　　月　二十一　日
                      最高法院刑事第十二庭
                          審判長法官  謝　俊　雄
                                法官  陳　世　雄
                                法官  蘇　振　堂
                                法官  吳　信　銘
                                法官  徐　文　亮
      本件正本證明與原本無異
                                      書  記  官
中　　華　　民　　國　九十四　年　　四　　月　二十七　日
                                                    Ａ
